臺灣高等法院臺中分院刑事判決　　　　　　　　　　九十一年度上易字第五五九號
　　上　訴　人　臺灣南投地方法院檢察署檢察官
　　上　訴　人
　　即　被　告　甲○
　　　　　　　　丙○○
　　　　　　　　乙○○
　　　　　　　　丁○○
身分證統一編號：Ｆ000000.
　　　　　　　　己○○　男　四.
　　　　　　　　　　　　住南投.
　　　　　　　　　　　　身分證.
　　　　　　　　戊○○　男　七.
　　　　　　　　　　　　住南投.
　　　　　　　　　　　　身分證.
右上訴人等因傷害案件，不服臺灣南投地方法院九十年度易字第五九二號，中華民國
九十一年一月七日第一審判決（起訴案號：臺灣南投地方法院檢察署九十年度調偵字
第九號、九十年度偵字第二九八三號），提起上訴，本院判決如左：
    主      文
原判決關於甲○、丙○○、乙○○、丁○○部分撤銷。
甲○、丙○○、乙○○、丁○○共同傷害人之身體，各處拘役伍拾日，如易科罰金，
均以參佰元折算壹日。
其他上訴駁回。
    事      實
一、甲○係乙○○、丙○○兄妹之母親，渠等一家人與戊○○、己○○父子相鄰而居
    ，素因毗鄰土地耕種等糾紛而有積怨。己○○及戊○○於民國九十年三月十三日
    十七時許，因懷疑甲○越界拔取植物而心生不滿，遂前往甲○位於南投縣中寮鄉
    ○○村○○路一二九之一號住處與之發生爭執，詎己○○竟基於傷害甲○身體之
    故意，以徒手及持鞋子之方式，毆打甲○頭、臉等部位，致甲○受有左手瘀青（
    四乘三公分）、左眼角紅腫（四乘五公分）、右枕部頭皮血腫（三乘三公分）等
    傷害。甲○之子女乙○○、丙○○及丙○○之男友丁○○等人獲悉上情後，遂於
    同日下午十八時許，偕同甲○共同前往戊○○、己○○位於南投縣中寮鄉○○村
    ○○路一二六號之住處欲加以理論，因戊○○、己○○不願外出說明，甲○、乙○○、丙○○、丁○○憤而未經戊○○及己○○之同意，基於犯意聯絡無故侵入
    彼等住處內，雙方一言不合，戊○○竟基於傷害丙○○身體之故意，以鋤頭柄（
    未據扣案）毆打丙○○頭部、手部、腿部、臀部等部位，致丙○○受有右大腿瘀
    青（五乘三公分）、左大腿瘀青（十二乘八公分）、右手中指背側挫傷（一公分
    ）、右手掌背側瘀青（四乘二公分）、左手前臂瘀青（四乘二公分）、左前額裂
    傷（一點五公分）、右前額紅腫（三乘三公分）、左足瘀青（七乘六公分）等傷
    害。丙○○遭毆傷後，隨即夥同在場之甲○、丁○○、乙○○共同基於傷害己○○、戊○○及庚○○（戊○○配偶）身體之故意而爆發嚴重肢體衝突，分別由丁○○以徒手猛力毆打己○○頭部，致己○○受有右枕部撕裂傷（三公分）併血腫
    、胸部挫傷疼痛等傷害，另由丙○○、乙○○以徒手毆打戊○○，致戊○○受有
    兩眼眶紅腫瘀血、胸部疼痛瘀血、左手肘撕裂傷（二公分）等傷害，丙○○與甲○則合力將庚○○按壓在地，徒手毆打其頭部，致庚○○受有後枕部血腫塊（三
    公分）之傷害。嗣經警到場處理，雙方始行罷手。
二、案經甲○、丙○○、己○○、戊○○、庚○○訴由南投縣警察局草屯分局報請臺
    灣南投地方法院檢察署檢察官偵查起訴。
    理      由
一、訊據上訴人即被告丁○○坦承於右揭時、地，無故侵入戊○○之住宅，並以徒手
    毆傷被告己○○等情，訊之上訴人即被告甲○、丙○○、乙○○均否認有何傷害
    犯行，訊之上訴人即被告己○○、戊○○亦均矢口否認有何傷害之犯行，被告甲○辯稱：伊當時被他人推倒在地，並無毆打庚○○云云；被告丙○○辯稱：伊先
    遭戊○○持鋤頭柄毆打，始出手反抗推開戊○○，且無毆打庚○○云云；被告乙○○辯稱：伊見丙○○遭戊○○持鋤頭柄毆打，使出手拉開戊○○，並無毆打行
    為云云；被告己○○、戊○○均辯稱：渠等係遭乙○○、丁○○等人毆打成傷，
    並未毆打甲○及丙○○云云。惟查：
  (一)、右揭被告甲○、丙○○、乙○○及丁○○無故侵入戊○○之住宅，並傷害己○○、戊○○、庚○○之事實，業據告訴人己○○、戊○○及庚○○於警訊、偵
      查及原審、本院審理中指訴歷歷，核與證人即到場處理警員曾振邦、黃淵敬於
      原審調查中證稱情節大致相符，曾振邦證稱：伊見庚○○被丙○○壓倒在地等
      語，黃淵敬證稱：伊見丁○○、己○○、乙○○互毆，當時己○○頭部已經流
      血等語綦詳，並有行政院衛生署南投醫院九十年十月二十九日九十投醫社字第
      三九一七號函所附戊○○、己○○、庚○○之急診病歷各一份及該院出具之驗
      傷診斷書三紙在卷可稽。而被告己○○、戊○○於右揭時、地，分別傷害甲○
      、丙○○等情，業據同案被告乙○○、丁○○供證在卷，並與告訴人甲○、丙○○指訴情節互核相符，且有行政院衛生署中興醫院九十年十一月二十九日九
      十興醫總字第九○○○○三四八九號函所附甲○、丙○○之急診病歷各一份及
      該院出具之驗傷診斷書二紙附卷可佐。
  (二)、至證人曾振邦、黃淵敬雖證稱：渠等二人首次接獲報案之現場，係在甲○及己○○兩家屋外巷道，當時有甲○及其丈夫及己○○、戊○○共四人在場發生口
      角爭執，經渠等口頭勸解後四人便各自返家，並無人受傷。約莫經過二十分鐘
      許，再次接獲報案即趕往戊○○住處之現場，見己○○、乙○○及丁○○互毆
      ，庚○○則遭丙○○壓倒在地，現場未發現鋤頭柄，且就渠等所見，甲○、戊○○並未加入互毆場面等語，固與上開被告甲○等人所供稱事實略有出入，然
      依被告甲○之驗傷診斷書所示其受有左手瘀青（四乘三公分）、左眼角紅腫（
      四乘五公分）及右枕部頭皮血腫（三乘三公分）等傷害以觀，足見上開傷勢在
      未經醫師詳細診斷前，尚非經在場警員單憑目視之結果得以輕易判斷，是證人
      曾振邦、黃淵敬此部分證詞，尚不足以為有利被告己○○之認定至明。
  (三)、再徵之本件兩方人馬同時互毆之場面，衡情必極度混亂，參與之人亦無可能於
      分秒間全程不間斷地施以毆打行為，而遭嗣後據報到場之警員所目睹詳實，又
      互毆行為所造成彼此身體各部位之傷害，究為在場哪一位行為人出手所致，固
      無法明確加以分辨，然仍不失為各陣營之行為人間，基於犯意聯絡行為分擔所
      生之結果，要屬無疑。參酌被告丙○○遭被告戊○○以鋤頭柄毆打之事實，已
      據被告甲○、乙○○及丁○○供述明確，而被告甲○、丙○○、乙○○、丁○○則因甲○前經被告己○○毆傷乃互約糾集前向己○○理論，嗣再因不甘丙○○遭被告戊○○毆打成傷而爆發眾人互毆情節均如上述，是證人曾振邦、黃淵
      敬關於未目睹被告戊○○、甲○加入互毆等證詞，亦不足以採為有利被告戊○○、甲○之認定，亦為至明之理。綜上調查結果，本件事證已臻明確，被告甲○等六人之犯行均堪認定，應依法論科。
二、核被告六人所為，均係犯刑法第二百七十七條第一項之普通傷害罪，被告甲○、
    丙○○、乙○○、丁○○無故侵入戊○○之住處，另犯同法第第三百零六條第一
    項之無故侵入住宅罪。被告甲○、丙○○、乙○○、丁○○，就無故侵入住宅及
    傷害戊○○、庚○○、己○○之犯行間，有犯意之聯絡及行為之分擔，均為共同
    正犯。其所犯前開二罪間，有方法與目的之牽連關係，應從一重之傷害罪處斷。
    公訴意旨雖未就被告甲○、丙○○、乙○○、丁○○無故侵入住宅部分起訴，然
    因該部分事實與已起訴且經認定有罪之傷害犯行間，有牽連犯裁判上一罪之關係
    ，為起訴效力所及，本院自得併予審究。原審法院就被告甲○、丙○○、乙○○
    及丁○○四人部分，因認彼等罪證明確，而予論科，固屬有據，然該四人無故侵
    入住宅之犯行，業據被害人戊○○於偵查中具狀告訴，原判決竟疏未併予審究，
    自有未當，被告丁○○上訴意旨以其因不忍見甲○無故遭己○○毆打，故前往毆
    打己○○，尋得公道，認原判決量刑過重，被告甲○、丙○○、乙○○上訴意旨
    均否認傷害犯行，仍執前詞指摘原判決不當，雖無理由，然原判決就此部分既有
    前揭可議，臺灣南投地方法院檢察署檢察官執此指摘原判決不當，即有理由，應
    由本院將原判決關於此部分撤銷改判。爰審酌被告甲○、丙○○、乙○○、丁○○四人前均未曾受有期徒刑以上刑之宣告，有臺灣高等法院被告全國前案紀錄表
    可按，素行堪稱良好，然竟因與鄰居就瑣碎細故生有爭執，未思理性溝通反訴諸
    暴力糾眾滋事，破壞鄰里間和諧共處之情誼，其犯罪情節之輕重，告訴人等所受
    傷害程度、犯後僅被告丁○○坦白承認犯行餘均否認犯行且態度不佳，均無悔意
    等一切情狀，分別量處如主文第二項所示之刑，並均諭知易科罰金之折算標準示
    懲。至原審法院就被告戊○○、己○○部分，因認彼等罪證明確，適用刑法第二
    百七十七條第一項、第四十一條第一項前段，及罰金罰鍰提高標準條例第一條前
    段、第二項之規定，審酌該被告二人亦無前科素行，卻因細故爭執，不思理性溝
    通，反訴諸暴力滋事，破壞里鄰和諧，及被害人所受傷害程度，事後又矢口否認
    犯行，毫無悔意，態度不佳等一切情狀，各量處拘役五十日，並諭知如易科罰金
    之折算標準，其認事用法，均無不當，量刑亦堪稱適當，應予維持。被告戊○○
    、己○○上訴意旨否認犯行，仍執陳詞，任意指摘原判決不當，並無理由，應予
    駁回。末查，被告戊○○所持傷害丙○○之鋤頭柄雖屬犯罪所用之物，然未據扣
    案，且被告戊○○否認犯行，自乏證據認定確屬被告戊○○所有，爰不另為沒收
    之諭知，附此敘明。
據上論斷，應依刑事訴訟法第三百六十八條、第三百六十九條第一項前段、第三百六
十四條、第二百九十九條第一項前段，刑法第二十八條、第二百七十七條第一項、第
三百零六條第一項、第五十五條、第四十一條第一項前段，罰金罰鍰提高標準條例第
一條前段、第二條，判決如主文。
本案經檢察官辛○○到庭執行職務。
中      華      民      國      九十一  年      五      月      二十三  日
                                臺灣高等法院臺中分院刑事第六庭
                                      審判長法  官  李  文  雄
                                            法  官　陳　嘉　雄
                                            法　官　邱　顯　祥
右正本證明與原本無異。
不得上訴。
                                            書記官  陳  桂  芬
中      華      民      國      九十一  年      五      月      二十四  日
                                                                        Ａ
